【裁判字號】    97,毒抗,514
【裁判日期】    971111
【裁判案由】    毒品危害防制條例
【裁判全文】
臺灣高等法院刑事裁定                 97年度毒抗字第514號
抗  告  人
即  被  告  甲○○
上列抗告人因違反毒品危害防制條例案件，不服臺灣臺北地方法
院97年10月20日裁定（97年度毒聲字第903號）， 提起抗告，本
院裁定如下：
    主  文
抗告駁回。
    理  由
一、本件聲請意旨如附件之聲請書所載。
二、原裁定意旨略以：被告甲○○基於施用第一級毒品之犯意，
    於民國97年8月18日下午6時27分許，在臺北市政府警察局萬
    華分局桂林路派出所經警對其採尿送驗時起回溯26小時內之
    某時許，在不詳地點，施用第一級毒品海洛因一次。於同年
    月日下午4時30分許，在臺北市○○區○○街120號前因形跡
    可疑經警予以盤查對其採尿送驗後查知上情等事實。固據被
    告於警詢中予以否認在卷，然經將被告於上開時、地為警查
    獲後，經警對其所採得之尿液送交鑑驗結果，確呈嗎啡及可
    待因陽性反應，此有臺北市政府警察局偵辦毒品案件尿液檢
    體委驗單、結文、臺灣尖端先進生技醫藥股份有限公司濫用
    藥物檢驗報告各一份在卷可稽。據此，足認被告確有於上開
    時、地施用第一級毒品海洛因之犯行無誤。爰依毒品危害防
    制條例第20條第1項、第3項，觀察勒戒處分執行條例第3條
    第1項規定，裁定甲○○應送勒戒處所觀察、勒戒。經核並
    無不合。
三、抗告人抗告意旨略以：政府為鼓勵使用毒品者，自動向行政
    院衛生署指定之醫療機構請求治療，特於毒品危害防制條例
    中規定，於犯罪未發覺前，自動請求治療者，醫療機構免將
    其送法院或檢察機關，而於治療中經查獲一次者，應為不起
    訴處分。抗告人年老體弱，而現罹疾病，特狀請鈞院鑒核，
    迅予撤銷原裁定，更為合法適當之裁定，使其繼續進行美沙
    冬門診，俾勵自新等語。
四、本院查：
（一）按毒品危害防制條例第21條之立法目的，在於鼓勵施用毒
      品者在犯罪未發覺前，自動藉由專責醫療機構之治療達到
      戒斷毒癮之目的，而以醫療機構之治療代替由刑事司法程
      序實施之觀察、勒戒及強制戒治等處遇， 故該條第1項規
      定醫療機構免將請求治療者送法院或檢察機關。又施用毒
      品者既然在犯罪未發覺前，自動向醫療機構請求治療戒除
      毒癮，在治療階段有專業醫療人員使用合法藥物取代及減
      輕其對毒品之依賴，則在接受治療後或在療程實施中當無
      繼續施用毒品之必要。 因此毒品危害防制條例第21條第2
      項關於「依前項規定治療中經查獲之被告，應由檢察官為
      不起訴處分」之規定，顯然係指被告在請求治療之前施用
      毒品之犯行，而在治療中被有偵查犯罪權限之公務員查獲
      之情形而言，並非指在治療中仍另有施用毒品犯行遭查獲
      之情形。否則，如施用毒品者如在犯罪未發覺前，一方面
      自動向醫療機構請求治療戒除毒癮，另在治療期間則又恣
      意施用毒品， 如遭查獲則以毒品危害防制條例第21條第2
      項規定藉為免責之依據，顯非立法本意。
（二）本件抗告人固於96年8月16日起， 至行政院衛生署八里療
      養院接受美沙冬替代療法， 並提出該院97年9月18日出具
      之診斷證明書一紙附卷，惟此僅足證明抗告人有戒治動機
      而接受美沙冬替代療法治療中等情而已，且抗告人雖已於
      96年8月16日起接受治療，然而其竟在治療中之97年8月18
      日下午6時27 分許採尿送驗時起回溯26小時內之某時許，
      再有本件施用第一級毒品海洛因犯行， 經警於97年8月18
      日查獲，揆諸上開說明，此部分自無毒品危害防制條例第
      21條第2項規定之適用； 況抗告人於接受治療後仍有繼續
      施用第一級毒品海洛因之犯行，顯見該戒毒療程並未有成
      效，原審因而依檢察官之聲請，裁定將抗告人送勒戒處所
      觀察、勒戒，經核並無不合，抗告人仍執前開情詞指摘原
      裁定不當為無理由，應予駁回。
據上論斷，應依刑事訴訟法第412條，裁定如主文。
中    華    民    國    97    年    11    月    11    日
                  刑事第八庭  審判長法  官 鄭文肅
                                    法  官 蔡光治
                                    法  官 劉嶽承
以上正本證明與原本無異。
不得再抗告。
                                    書記官 吳素雲
中    華    民    國    97    年    11    月    11    日


司法院資訊處製作；財團法人民間司法改革基金會備份。
